【裁判字號】    99,上訴,1998
【裁判日期】    990901
【裁判案由】    毒品危害防制條例等
【裁判全文】
臺灣高等法院刑事判決                99年度上訴字第1998號
上  訴  人
即  被  告  甲○○
選任辯護人  周武榮律師
            余俊儒律師
上列上訴人因毒品危害防制條例等案件，不服臺灣桃園地方法院
99年度重訴字第15號，中華民國99年5 月7 日第一審判決（起訴
案號：臺灣桃園地方法院檢察署98年度偵緝字第1851號），提起
上訴；暨臺灣桃園地方法院檢察署移送併辦（案號：99年度偵字
第14320 號），本院判決如下：
    主  文
原判決撤銷。
甲○○共同運輸第一級毒品，處有期徒刑拾年。扣案如附表編號
一所示之第一級毒品海洛因均沒收銷燬之，扣案如附表編號二至
三所示之物均沒收，未扣案如附表編號四所示之行動電話壹支（
含SIM 卡壹張）沒收之，如全部或一部不能沒收時，追徵其價額
或以其財產抵償之。
    事  實
一、甲○○明知海洛因係毒品危害防制條例及懲治走私條例所列
    管之第一級毒品，未經許可，不得運輸及走私入境，於民國
    98年3 月7 日，甲○○、蔡文泰（臺灣桃園地方法院檢察署
    檢察官另案通緝中）遊說林誼儒（經最高法院以99年度台上
    字第391 號判決判處有期徒刑18年確定）前往泰國運輸、走
    私第一級毒品海洛因入境臺灣，約定事成後，林誼儒可得報
    酬新臺幣（下同）10萬元，林誼儒應允之，甲○○即與林誼
    儒、蔡文泰及真實姓名、年籍不詳綽號「國寶」、「黑豬」
    等人基於運輸第一級毒品海洛因及私運管制進口物品入境之
    犯意聯絡，由甲○○以其所有門號0000000000號行動電話1
    支（未扣案）作為與「黑豬」、蔡文泰聯絡之工具，其後並
    由甲○○將編寫有林誼儒中文及英文姓名之簡訊，以林誼儒
    向其姐林淑娟借用之門號0000000000號行動電話（因甲○○
    所使用之門號0000000000號行動電話係易付卡，不能傳輸簡
    訊至大陸）傳輸予蔡文泰等人，俾購買林誼儒出國所需之機
    票，待出國手續辦妥後，甲○○再通知林誼儒出國時間，嗣
    於98年3 月12日甲○○與林誼儒相約在桃園縣龜山鄉之「車
    房汽車旅館」前，共同搭乘計程車前往桃園縣大園鄉之臺灣
    桃園國際機場（下稱桃園機場），再一起搭乘中華航空股份
    有限公司（下稱華航）編號CI065 號班機前往泰國，抵達泰
    國後，由蔡文泰接機，入住泰國飯店，迄98年3 月16日返國
    前3 、4 小時，蔡文泰始出現，並將內藏有附表編號二所示
    MILO牌包裝袋及奶精粉包裝袋所包裝附表編號一所示之第一
    級毒品海洛因共8 包交予林誼儒，放入林誼儒所有之行李箱
    內，林誼儒攜帶該內藏第一級毒品海洛因之行李箱，與甲○
    ○、蔡文泰一起於同日搭乘華航編號CI068 號班機返臺入境
    桃園機場，於同日15時10分許，為財政部臺北關稅局人員在
    桃園機場第一航廈入境檢查室內查獲林誼儒之行李箱內藏有
    第一級毒品海洛因8 包，並扣得如附表編號一、二、三所示
    之第一級毒品海洛因8 包（臺北關稅局另外取樣分裝1 小包
    ，故送法務部調查局鑑定時為9 包）、包裝袋、行李箱及林
    誼儒向其姐林淑娟借用之門號0000000000號行動電話，甲○
    ○、蔡文泰因未攜帶毒品，獲安全通關，林誼儒於遭查獲後
    ，經檢、調人員依據訂票紀錄及林誼儒、甲○○同時出境、
    同時入境資料，始知悉甲○○等人涉案之上情。再因甲○○
    在偵審中自白上情，且於99年3 月9 日在內政部警政署航空
    警察局刑事警察隊被偵訊時，具體供出將前開扣案如附表編
    號一所示之第一級毒品海洛因共8 包交予林誼儒之人是蔡文
    泰，並於同日（99年3 月9 日）在檢察官偵訊時再度確認上
    情，檢警因而查獲蔡文泰是共犯，並由檢察官分案偵辦後通
    緝蔡文泰。
二、案經臺灣桃園地方法院檢察署檢察官自動檢舉偵查起訴。
    理  由
壹、證據能力：
    本件認定事實所引用之卷內所有卷證資料（包含人證與文書
    、物證等證據），尚無證據證明係公務員違背法定程序所取
    得，是取證過程並無瑕疵，且被告甲○○、辯護人及檢察官
    對於本案全部證據方法證據能力之意見均表示同意做為證據
    等語（見本院99年8 月5 日準備程序筆錄），而卷內之文書
    證據，亦無刑事訴訟法第159 條之4 之顯有不可信之情況與
    不得作為證據之情形。審酌該等證據與本案待證事實間復具
    有相當關聯性，以之為本案證據並無不當。依刑事訴訟法第
    159 條至159 條之5 之規定，本件認定事實所引用之本件卷
    證所有證據（包含人證與文書、物證等證據），均有證據能
    力，合先敘明。
貳、實體方面：
一、認定犯罪事實所憑之證據及理由：
    被告甲○○對於上開犯罪事實，業於偵查及原審、本院審理
    中坦承不諱，核與證人林誼儒於檢察官訊問時證述之情節相
    符（見98年度偵字第6237號卷第62頁至第66頁），並有臺北
    關稅局扣押貨物運輸工具收據及搜索筆錄、法務部入出境資
    料連結作業、旅客入出境記錄查詢、每日入出特定班機旅客
    名單查詢各1 份及查獲照片在卷可稽（見98年度偵字第6237
    號卷第21頁至第26頁、98年度偵緝字第1851號卷第24頁、第
    25 頁 、第75頁至第80頁），而扣案如附表編號一所示之物
    （原查扣8 包，臺北關稅局另外取樣1 小包，故送法務部調
    查局鑑定時為9 包，見98年度偵字第6237號卷第5 頁背面）
    ，經送法務部調查局鑑定結果，均含第一級第6 項毒品海洛
    因成分（合計淨重11,130.39 公克，純度82.73%，純質淨重
    9,208. 17 公克），亦有法務部調查局濫用藥物實驗室98年
    4 月1 日調科壹字第09823010530 號鑑定書在卷可稽（見98
    年度偵字第6237號卷第49頁），足認被告之自白與事實相符
    。本案事證明確，被告犯行洵堪認定，應依法論科。
二、論罪理由：
  (一)按毒品危害防制條例第4 條業於98年5 月20日以華總一義字
    第09800125141 號修正公布，新法第4 條規定：「製造、運
    輸、販賣第一級毒品者，處死刑或無期徒刑；處無期徒刑者
    ，得併科新臺幣2 千萬元以下罰金。製造、運輸、販賣第二
    級毒品者，處無期徒刑或7 年以上有期徒刑，得併科新臺幣
    1 千萬元以下罰金。製造、運輸、販賣第三級毒品者，處5
    年以上有期徒刑，得併科新臺幣7 百萬元以下罰金。製造、
    運輸、販賣第四級毒品者，處3 年以上10 年 以下有期徒刑
    ，得併科新臺幣3 百萬元以下罰金。製造、運輸、販賣專供
    製造或施用毒品之器具者，處1 年以上7 年以下有期徒刑，
    得併科新臺幣1 百萬元以下罰金。前5 項之未遂犯罰之」，
    而舊法第4 條規定：「製造、運輸、販賣第一級毒品者，處
    死刑或無期徒刑；處無期徒刑者，得併科新臺幣1 千萬元以
    下罰金。製造、運輸、販賣第二級毒品者，處無期徒刑或7
    年以上有期徒刑，得併科新臺幣7 百萬元以下罰金。製造、
    運輸、販賣第三級毒品者，處5 年以上有期徒刑，得併科新
    臺幣5 百萬元以下罰金。製造、運輸、販賣第四級毒品者，
    處3 年以上10年以下有期徒刑，得併科新臺幣3 百萬元以下
    罰金。製造、運輸、販賣專供製造或施用毒品之器具者，處
    1 年以上7 年以下有期徒刑，得併科新臺幣1 百萬元以下罰
    金。前5 項之未遂犯罰之」，經比較修正前後關於罰金刑之
    規定，固以修正前法律，較有利於被告，惟按毒品危害防制
    條例第17條亦於98年5 月20日以華總一義字第09800125141
    號修正公布，新法第17條規定：「（第1 項）犯第4 條至第
    8 條、第10條或第11條之罪，供出毒品來源，因而查獲其他
    正犯或共犯者，減輕或免除其刑。（第2 項）犯第4 條至第
    8 條之罪於偵查及審判中均自白者，減輕其刑」，而舊法第
    17條規定：「犯第4 條第1 項至第4 項、第5 條第1 項至第
    4 項前段、第6 條第1 項至第4 項、第7 條第1 項至第4 項
    、第8 條第1 項至第4 項、第10條或第11條第1 項、第2 項
    之罪，供出毒品來源，因而破獲者，得減輕其刑」。查本件
    被告係犯毒品危害防制條例第4 條第1 項之運輸第一級毒品
    罪，被告已於偵查及原審、本院審理時自白犯罪；且於99年
    3 月9 日在內政部警政署航空警察局刑事警察隊被偵訊時，
    具體供出將前開扣案如附表編號一所示之第一級毒品海洛因
    共8 包交予林誼儒之人是蔡文泰，並於同日（99年3 月9日
    ）在檢察官偵訊時再度確認上情，檢警因而查獲蔡文泰是共
    犯，並由檢察官分案偵辦後於99年6 月24日以臺灣桃園地方
    法院檢察署99年桃檢堂偵來緝字第2742號通緝蔡文泰等情，
    此有調查筆錄、訊問筆錄及本院被告（指蔡文泰）全國前案
    簡列表等文件在卷足憑（見98年度偵緝字第1851號卷第140
    至148 頁，本院卷）。經比較新舊法結果，以新法對被告有
    利，是綜合適用修正前、後之罪、刑相關規定予以比較，修
    正後之規定顯較修正前之規定對被告有利，因此，依刑法第
    2 條第1 項後段規定，自應整體適用修正後毒品危害防制條
    例之規定。
  (二)按海洛因係毒品危害防制條例第2 條第2 項第1 款所規定之
    第一級毒品，亦為行政院依懲治走私條例第2 條第4 項公告
    之「管制物品及其數額」甲項第4 款所列管制進出口物品。
    核被告所為，係犯修正後毒品危害防制條例第4 條第1 項之
    運輸第一級毒品罪、懲治走私條例第2 條第1 項之私運管制
    物品進口罪。被告持有上開毒品之低度行為，為運輸毒品之
    高度行為所吸收，不另論罪。被告私運管制進口之海洛因毒
    品進口，係以一行為觸犯前開2 罪名，為想像競合犯，應依
    刑法第55條前段規定，從一重之運輸第一級毒品罪處斷。被
    告就上開犯行，與林誼儒、蔡文泰、「黑豬」、「國寶」間
    ，有犯意之聯絡及行為之分擔，應論以共同正犯。又被告供
    出毒品來源係蔡文泰所交付，檢警因而查獲蔡文泰是共犯，
    並由檢察官分案偵辦後於99年6 月24日以臺灣桃園地方法院
    檢察署99年桃檢堂偵來緝字第2742號通緝蔡文泰等情，已如
    前述，則被告應依修正後毒品危害防制條例第17條第1 項「
    犯第4 條至第8 條、第10條或第11條之罪，供出毒品來源，
    因而查獲其他正犯或共犯者，減輕或免除其刑」之規定，減
    輕其刑。再被告於偵查及原審、審理中自白犯罪，應依修正
    後毒品危害防制條例第17條第2 項「犯第4 條至第8 條之罪
    於偵查及審判中均自白者，減輕其刑」之規定減輕其刑，並
    依法遞減之。
三、撤銷改判之理由：
  (一)原審調查後，認被告運輸第一級毒品等犯行事證明確而予以
    論罪科刑，固非無見。惟被告因供出毒品來源係蔡文泰所交
    付，檢警因而查獲蔡文泰是共犯，並由檢察官分案偵辦後於
    99年6 月24日以臺灣桃園地方法院檢察署99年桃檢堂偵來緝
    字第2742號通緝蔡文泰等情，是被告該當修正後毒品危害防
    制條例第17條第1 項：「犯第4 條至第8 條、第10條或第11
    條之罪，供出毒品來源，因而查獲其他正犯或共犯者，減輕
    或免除其刑」之要件，原審未依該規定減輕其刑，自有違誤
    。被告上訴主張其符合修正後毒品危害防制條例第17條第1
    項之減刑要件，為有理由。
  (二)被告上訴意旨又以：其素行良好，犯後業已坦承犯行，因一
    時失慮及貪圖小利致誤觸法網，惟犯行所得不多，情節尚稱
    非重，且被告犯後業已悔悟，決心遠離損友，不再接觸毒品
    ，請求依刑法第59條之規定再酌量減輕其刑云云。惟按「刑
    法第五十九條之酌量減輕其刑，必於犯罪之情狀，在客觀上
    足以引起一般同情，認為即予宣告法定低度刑期，猶嫌過重
    者，始有其適用，至於被告無前科，素行端正，子女眾多等
    情狀，僅可為法定刑內從輕科刑之標準，不得據為酌量減輕
    之理由」，最高法院著有51年台上字第899 號判例要旨可稽
    。再按「量刑固屬法院自由裁量之職權，然仍應受比例原則
    等法則之拘束，並非可恣意為之，致礙及公平正義之維護，
    必須兼顧一般預防之普遍適應性與具體個案特別預防之妥當
    性，始稱相當。而刑法第五十九條之酌量減輕其刑，必於犯
    罪之情狀，在客觀上足以引起一般同情，認為即予宣告法定
    低度刑期，猶嫌過重者，始有其適用；至於被告無前科、家
    境貧困、肢體殘障、坦白犯行，犯罪所得低微等情狀，僅可
    為法定刑內從輕科刑之標準，不得據為酌量減刑之理由」；
    「刑法第五十九條之酌量減輕其刑，必於犯罪之情狀，在客
    觀上足以引起一般同情，認為即予宣告法定低度刑期，猶嫌
    過重者，始有其適用。原判決理由雖載上訴人事後已表悔意
    ，向告訴人道歉，並為告訴人表示原宥，然此僅可為法定刑
    內從輕科刑之標準，不得據為酌量減輕之理由，原判決適用
    刑法第五十九條減輕其刑，難謂無適用法則不當之違法」；
    「按刑法第五十九條之酌量減輕其刑，必於犯罪之情狀，在
    客觀上足以引起一般同情而確可憫恕者，始有其適用，至於
    是否年輕及無前科紀錄，或臨時起意及已與被害人家屬成立
    民事上和解等情狀，尚不得據為酌量減輕之理由。」（最高
    法院94年度台上第9 號、85年度台上第4397號、84年度台上
    第2164號判決意旨參照）。揆諸上開說明，可知刑法第59條
    之酌量減輕其刑之規定，必需於犯罪之情狀，在客觀上足以
    引起一般同情，認為即予宣告法定低度刑期，猶嫌過重者，
    始有其適用，本件被告所運輸之毒品海洛因合計淨重11,130
    .39 公克，重量頗鉅，而毒品海洛因入境臺灣後如未被警方
    查獲，流通之結果對於國人身心健康甚有戕害，對於社會治
    安危害甚大，則被告之前開犯行，在客觀上並無何足以引起
    一般同情之處，縱其事後已在偵審中坦承犯行，然依最高法
    院之前述見解，此均與刑法第59條之要件無關，故被告與其
    辯護人主張依刑法第59條之規定酌減其刑云云，並不可採。
  (三)綜上，被告上訴請求本院依刑法第59條之規定酌減其刑云云
    ，雖無理由；惟其主張其符合修正後毒品危害防制條例第17
    條第1 項之減刑要件，為有理由，自應由本院將原判決撤銷
    改判。
四、科刑審酌事由：
  (一)爰審酌被告正值青壯，本可期其行為適法，並經由正當之經
    濟活動獲取生活之資，詎囿於貪念，無視毒品可能造成之危
    害及法令之禁制，竟尋找共犯林誼儒自泰國攜帶第一級毒品
    海洛因入我國境內，由被告親自陪同共犯林誼儒至泰國取得
    毒品，並與共犯林誼儒一起返臺，被告於此犯罪集團中所扮
    演之角色，較林誼儒而言更屬要角，且風險較低，衡諸本件
    共犯林誼儒走私入境之第一級毒品海洛因數量非屬輕微，惟
    思及走私所運輸之毒品復在流入市面前即時查獲，而未造成
    重大實害，被告為警查獲後，於偵查及原審、本院審理時均
    坦承犯行，並供出毒品來源是蔡文泰，檢警因而查獲蔡文泰
    是共犯，足徵被告犯後態度尚稱良好等一切情狀，爰量處被
    告有期徒刑十年，以示懲戒。
  (二)至檢察官另請求依刑法第90條第1 項之規定，宣告被告強制
    工作等語。經查：被告前因公共危險、傷害案件，經臺灣雲
    林地方法院、原審法院分別以89年度港交簡字第35號、94年
    度桃簡字第503 號判決判處拘役30日、25日確定，並無其他
    不良素行，此有臺灣高等法院被告前案紀錄表1 份附卷足佐
    ，已難認被告有犯罪之習慣，衡情本案被告所犯本案犯行，
    僅係偶發起意之犯罪，尚難逕認被告係因遊蕩或懶惰成習而
    犯罪，而公訴人復未敘明被告有何犯罪習慣或因遊蕩或懶惰
    成習而犯罪之具體情狀，本院斟酌被告之犯案動機及情節，
    認量處被告如主文第2 項所示之刑，已足收矯治之效，故不
    併予宣告強制工作處分，附此敘明。
五、沒收：
  (一)扣案如附表編號一所示之第一級毒品海洛因8 包及1 小包（
    臺北關稅局取樣），經送請法務部調查局鑑定結果，確均含
    有第一級毒品海洛因成分（合計淨重11,130.39 公克，純度
    82.73%，純質淨重9,208.17公克）等情，均應依毒品危害防
    制條例第18條第1 項前段規定，諭知沒收銷燬之。又鑑定時
    經取樣鑑驗耗用之毒品，因已不存在，自無庸宣告沒收銷燬
    ，一併敘明。
  (二)扣案如附表編號二所示之MILO牌包裝袋6 個及奶精粉包裝袋
    2 個及編號三所示之行李箱1 只，均係共犯蔡文泰等人用以
    夾藏、攜帶第一級毒品海洛因入境之物，具有防止第一級毒
    品海洛因裸露、逸出及潮濕之功用，並便於攜帶及持有毒品
    ，而MILO牌包裝袋6 個及奶精粉包裝袋2 個係共犯蔡文泰等
    人所有，而該行李箱係共犯林誼儒所有，均供本案犯罪之用
    ，業經被告與共犯林誼儒等人供述在卷，應依同條例第19條
    第1 項之規定，併諭知沒收。
  (三)被告所有搭配門號0000000000號之行動電話（含SIM 卡1 張
    ），被告自承係其所有，且用來與共犯「黑豬」、蔡文泰聯
    絡之用，業據被告於原審審理時供述明確，並有行動電話翻
    拍照片附卷可佐（見98年度偵字第6237號卷第58頁），應認
    屬被告為本案犯行所用之物，雖未扣案，然既無證據證明已
    滅失，爰應依同條例第19條第1 項規定沒收，如不能沒收時
    追徵其價額或以其財產抵償之（最高法院95年度臺上字第41
    05號、96年度臺上字第1038號判決意旨參照）；至扣案門號
    0000000000號行動電話1 支（含SIM 卡1 張），雖為共犯林
    誼儒與被告聯繫所用之物，惟據共犯林誼儒於前案本院審理
    時供稱：該手機係其姊姊所有等語（見原審卷第56頁），並
    非共犯林誼儒所有之物，亦非違禁物或依法應沒收之物，爰
    不予宣告沒收。
、移送併辦部分：
    臺灣桃園地方法院檢察署99年度偵字第14320 號移送併辦部
    分，與被告前開運輸第一級毒品海洛因等犯行，具有事實上
    同一案件之關係，為同一案件，本院自應併予審理，末此敘
    明。
據上論斷，應依刑事訴訟法第369 條第1 項前段、第364 條、第
299 條第1 項前段，修正後毒品危害防制條例第4 條第1 項、第
17條第1 項、第2 項，毒品危害防制條例第18條第1 項、第19條
第1 項，懲治走私條例第2 條第1 項、第11條，刑法第2 條第1
項後段、第11條前段、第28條、第55條前段，判決如主文。
本案經檢察官羅建勛到庭執行職務。
中    華    民    國    99    年    9     月    1     日
                  刑事第二十庭審判長法  官  楊貴雄
                                    法  官  林銓正
                                    法  官  許必奇
以上正本證明與原本無異。
如不服本判決，應於收受送達後10日內向本院提出上訴書狀，其
未敘述上訴之理由者並得於提起上訴後10日內向本院補提理由書
（均須按他造當事人之人數附繕本）「切勿逕送上級法院」。
                                    書記官  高郁婷
中    華    民    國    99    年    9     月    2     日
附表：
編號一：扣案之第一級毒品海洛因（合計淨重一萬一千一百三十
        點三九公克，純度百分之八十二點七三，純質淨重九千
        二百零八點一七公克）。
編號二：扣案MILO牌包裝袋陸個、奶精粉包裝袋貳個。
編號三、行李箱壹只。
編號四：行動電話壹具（門號0000000000，內含SIM 卡）。
附錄本案論罪科刑法條全文：
（修正後）毒品危害防制條例第4 條第1 項：
製造、運輸、販賣第一級毒品者，處死刑或無期徒刑；處無期徒
刑者，得併科新臺幣二千萬元以下罰金。
懲治走私條例第2條第1項：
私運管制物品進口、出口逾公告數額者，處七年以下有期徒刑，
得併科新臺幣三百萬元以下罰金。

司法院資訊處製作；財團法人民間司法改革基金會備份。
